臺灣高等法院臺中分院民事判決
111年度建上更二字第8號
上  訴  人  峰權建設有限公司

法定代理人  丁祥生  
訴訟代理人  洪翰今律師
            洪俊誠律師
被 上訴 人  張春桂  
訴訟代理人  陳漢洲律師
            張寶軒律師
            
上列當事人間請求損害賠償等事件，上訴人對於民國105年4月20
日臺灣臺中地方法院103年度建字第159號第一審判決提起上訴，
經最高法院第二次發回更審，本院於111年7月5日言詞辯論終結
，判決如下：
    主  文
上訴駁回。
第一、二審訴訟費用除確定部分外，及發回前第三審訴訟費用，
由上訴人負擔。
    事實及理由
一、上訴人主張：兩造於民國101年10月16日訂定土地合作興建
    房屋契約書（下稱系爭合建契約），約定被上訴人提供所有
    坐落新竹縣○○鄉○○段00地號等38筆土地（下稱系爭土地），
    與伊合建房屋，被上訴人就同一合建標的，於同日另與伊、
    訴外人丙○建設股份有限公司（下稱丙○公司）簽訂土地合作
    房屋契約書（下稱三方合建契約），伊於同年月22日與丙○
    公司訂立合作投資興建契約書（下稱系爭合資契約），約定
    就該合建案各出資50%，如伊資金不足，由丙○公司代墊，上
    開3契約具聯立關係。伊已依約交付伊法定代理人丁祥生簽
    發的⑴票號CRA0000000號、發票日101年10月19日、金額新台
    幣(下同)1000萬元；⑵票號CRA0000000號、發票日102年2月2
    8日、金額4000萬元，付款銀行均為○○○○銀行○○○分行、帳號
    均為00000-0號之支票各1紙(下稱系爭1000萬元支票、系爭4
    000萬元支票)，及丙○公司簽發之票號AA0000000號、發票日
    101年10月16日、金額5000萬元、付款銀行○○銀行○○分行、
    帳號00000000號支票1紙(下稱系爭5000萬元支票)予被上訴
    人，以支付第1期保證金1億元。詎被上訴人竟無故拒絕伊進
    入系爭土地施工、測量及指定建築線，妨礙伊申請建造執照
    ，經多次催告仍不依約履行，已給付遲延，且系爭合建契約
    之目的亦無法達成，爰以起訴狀繕本之送達，作為解除系爭
    合建契約之意思表示。並依系爭合建契約第15條約定，請求
    被上訴人給付懲罰性違約金2000萬元。聲明求為命被上訴人
    應給付2000萬元，及自起訴狀繕本送達翌日起加計法定遲延
    利息之判決（未繫屬本院者，不予論述）。經原審(就該部
    分)為上訴人敗訴之判決，上訴人提起上訴，經最高法院第
    二次發回更審。上訴聲明：㈠原判決除確定部分外，不利於
    上訴人部分廢棄。㈡上開廢棄部分，被上訴人應給付上訴人2
    000萬元，及自起訴狀繕本送達翌日起至清償日止，按週年
    利率百分之5計算之利息。
二、被上訴人辯以：
　  上訴人並未完成履行給付保證金1億元之義務，是其請求懲
    罰性違約金2000萬元，並無理由。上訴人雖辯稱已交付系爭
    1000萬元、4000萬元、5000萬元等三紙支票以支付第1期保
    證金1億元云云。惟上開支票均未經提示兌現，自不生已交
    付保證金之效力。系爭1000萬元支票部分，伊因丁祥生要求
    而好意施惠匯款至丁祥生之支票存款帳戶協助過票以免跳票
    ，伊並未由上訴人取得1000萬元保證金，亦無替上訴人墊付
    保證金或贈與之意；而系爭4000萬元支票部分，丁祥生支票
    存款帳戶內並無4000萬元可供兌現，上訴人雖提出存款餘額
    證明書辯稱足以兌現云云。惟該證明書所示存款餘額係上訴
    人帳號0000-00-000000-0活期存款帳戶內之餘額，並非丁祥
    生帳號00000-0號支票存款帳戶內之餘額，根本無從兌現系
    爭4000萬元之支票。且上訴人於102年2月26日開立上開活期
    存款帳戶，並於當日存入3000元，102年2月27日始由丁祥生
    帳戶(非支票存款帳戶)轉帳4000萬元入上訴人上開活期存款
    帳戶，102年3月1日再由該帳戶轉帳4000萬元至丁祥生上開
    帳戶，僅餘3000元，之後即再無其他往來。足見其轉入轉出
    僅係為了取得存款證明，並無意讓4000萬元留存在上訴人上
    開帳戶內，讓支票兌現，否則其直接將4000萬元存入支票存
    款帳戶即可。且伊自知悉丁祥生無力支付前開1000萬元時，
    即已對其履約能力毫無信任，並於101年11月27發函要上訴
    人將支票取回，伊既已要求上訴人將系爭4000萬元支票取回
    ，自不會提示該支票。上訴人訴訟代理人亦自承系爭4000萬
    元支票未經提示。且系爭4000萬元支票簽發日期係102年2月
    28日，已逾支票兌現期限，伊亦不可能兌領任何現金。故伊
    並未由上訴人取得4000萬元保證金。至於系爭5000萬元支票
    ，伊已返還給丙○公司。因此上開支票既未獲兌現，自不能
    認為上訴人已依約繳交1億元保證金。又伊提供數億元土地
    作為合作標的，上訴人身為建商，卻毫無資力，連1000萬元
    支票都無法兌現，竟與伊簽約，迄今亦未繳付分毫保證金，
    毫無履約誠信，且因此導致開發有所延誤，伊必須再支付龐
    大利息，而受有巨大損失。故縱認伊有違約，違約金亦應酌
    減至零等語，資為抗辯。答辯聲明：上訴駁回。
三、兩造不爭執事項
  ㈠兩造簽立系爭合建契約，契約書所載簽約日期為101年10月1
　　6日。
  ㈡上訴人於101年10月22日與丙○公司簽立系爭合資契約。
  ㈢上訴人依系爭合建契約第4條第1項約定，提出該公司法定代
    理人丁祥生簽發之系爭1000萬元支票、系爭4000萬元支票，
    及丙○公司簽發之系爭5000萬元支票，交付予被上訴人，用
    以支付第一期保證金1億元。
  ㈣系爭1000萬元支票經被上訴人向銀行提示後，上訴人法定代
    理人丁祥生請求被上訴人將同額款項匯至其○○○○銀行○○○分
    行支票帳戶中，被上訴人於101年10月25日即匯款1000萬元
    至上開支票帳戶，以免系爭1000萬元支票跳票。
　㈤被上訴人並未提示系爭5000萬元支票，並已將該支票交還丙○
    公司。(本院更二審卷第133頁)
  ㈥上訴人於102年2月26日開立○○○○銀行○○○分行帳號00
    00-00-000000-0號活期存款帳戶，並於當日存入現金3000元
    ，於102年2月27日始由丁祥生帳戶（帳號：0000000000000 
    號，非系爭4000萬元支票的支票存款帳戶）轉帳4000萬元入
    該活期存款帳戶後，旋於102年3月1日再由該活期存款帳戶
    轉帳4000萬元回丁祥生上開帳戶，留餘額3000元，其後即再
    無其他往來明細。
四、本件爭點
　　上訴人主張被上訴人違約，經限期通知後仍不履行，應依系
    爭合建契約第15條約定，給付2000萬元違約金。被上訴人抗
    辯，係上訴人未依約繳付保證金，不得請求伊給付違約金。
    上訴人則辯稱，伊已以系爭三紙支票支付1億元保證金。故
    本件爭點：
　㈠上訴人是否已履行交付保證金之義務？
　㈡上訴人依系爭合建契約第15條，請求被上訴人給付違約金200
    0萬元，是否有理由？
　㈢上開違約金額是否應予酌減？酌減金額為何？　
五、本院之判斷　　
  ㈠上訴人是否已履行交付保證金之義務？
　　⒈上訴人並未支付系爭合建契約第一期保證金中之1000萬元
      ：
      ⑴系爭合建契約第4 條約定：「乙方（即上訴人，下同）
        保證金付款及返還方式：⑴第一期保證金：合建契約書
        簽約完成三日內，乙方支付保證金新臺幣壹億元整。⑵
        第二期保證金：本案建築執照核發後三日內，乙方支付
        保證金新臺幣壹億元整。⑶上開保證金甲方（即被上訴
        人，下同）應於結案時一次扣清，不得加計利息」（見
        原審卷一13頁）。由此可知，上訴人應於合建契約書簽
        約完成（101年10月16日）三日內，「支付」保證金一
        億元，亦即要以被上訴人實際收取上訴人交付之保證金
        為準，此為當然之理。
　　　⑵按民法第320條規定之新債清償，係指債務人為清償舊債
        務而對於債權人負擔新債務者，除當事人另有意思表示
        外，若新債務不履行時，其舊債務仍不消滅。此即所謂
        間接清償，為契約行為，必須經債權人與債務人雙方合
        意為之。是上訴人交付之支票，若未兌現成現金而交付
        保證金予被上訴人，則上訴人交付保證金之債務，仍不
        消滅。經查：
　　　　①上訴人依上開約定，提供其法定代理人丁祥生個人簽
          發之1000萬元支票，以為第一期保證金之部分給付，
          經被上訴人向銀行提示上開1000萬元支票後，丁祥生
          請求被上訴人匯款1000萬元至其支票帳戶內，「被上
          訴人」遂於101年10月25日匯款1000萬元至上開支票
          帳戶等情，為兩造所不爭執（詳見不爭執事項㈢、㈣）
          ，並有1000萬元支票影本及被上訴人匯款回條聯可憑
          （原審卷一第124頁），堪信為真實。
　　    ②證人丁○○（即代表被上訴人簽約之人）於原審時證稱
          ：依系爭合建契約，上訴人必須付出1億元的保證金
          給被上訴人，丁祥生有開1張票期101年10月19日的10
          00萬元支票、1張票期102年2月28日的4000萬元支票
          ，被上訴人於101年10月25日提示上開1000萬元支票
          時，丁祥生跑來找被上訴人說他沒有辦法讓1000 萬
          元支票兌現，請求被上訴人體諒他10幾年來都沒有退
          票紀錄，希望被上訴人幫他的忙，把1000萬元匯給他
          讓他過票，隔天再上臺北研究如何處理，被上訴人即
          好心匯款1000萬元讓丁祥生兌現支票等語（見原審卷
          一第79頁背面、第80頁）。
　　　　③證人戊○○（即本件土地投資案之仲介）於原審時證稱
          ：丁祥生開了2張支票，1張1,000萬元、1張4,000萬
          元，在簽約當天交給丁○○，伊於101年10月24日與丁
          祥生、丁○○、己○○、庚○○及被上訴人一起吃飯，被上
          訴人跟丁祥生說，你開的1000萬元支票明天要軋進去
          ，丁祥生說沒有問題，第二天被上訴人就把票軋進去
          了，101年10月25日丁祥生從臺中跑到臺北去見被上
          訴人，伊並未在場，但被上訴人告訴伊，丁祥生說他
          沒有錢，為了維持其22年支票信用，希望被上訴人先
          匯1000萬元讓支票可以過，不要退票，被上訴人就匯
          1000萬元讓票過，丁祥生又跟被上訴人說他有財務黑
          洞3000萬元，希望被上訴人再幫他忙，否則他無心規
          劃這個案子，之後伊和丁祥生、庚○○、己○○、丁○○及
          被上訴人一起協商聯絡看這個案子要怎麼處理等語（
          見原審卷一92頁背面、93頁）。
　　　　④上開證人丁○○、戊○○均證述，本件係因丁祥生請求被
          上訴人匯款1000萬元至其支票帳戶內，以維持丁祥生
          之票信等情，核與上訴人之法定代理人丁祥生於原審
          自承：被上訴人及丙○公司財力及人脈豐沛，伊資金
          一時不足等語（見原審卷二第14、17頁），尚相符合
          。
　　　　⑤被上訴人以其自有資金匯款1000萬元讓丁祥生兌現支
          票，以維持丁祥生之票信，純屬好意惠施行為，被上
          訴人並未實際取得由上訴人所交付之1000萬元保證金
          ，亦無替上訴人墊付保證金或贈與之意，上訴人曲解
          為被上訴人係「贈與」乙節，實屬荒謬。依前開說明
          ，上訴人之1000萬元之支票，並非係自有資金兌現，
          其舊債務仍未消滅，其事後亦未再實際交付1000萬元
          現金予被上訴人，故上訴人並未依約實際交付1000萬
          元之保證金予被上訴人，係屬違反系爭契約第 4條之
          約定，應堪認定。
　　⒉上訴人並未依約支付系爭合建契約第一期保證金中之4000 
      萬元：
　　　⑴上訴人應於合建契約書簽約完成（101年10月16日）三日
        內，「支付」保證金一億元，已見前述。
　　　⑵參酌系爭合建契約第一期保證金，其中由上訴人之法定
        代理人丁祥生提出1000萬元支票票期係101年10月19日
        （原記載同年月31日，嗣更改之）、4000萬元支票票期
        係「102年2月28日」，另由丙○公司提出5000萬元支票
        票期係101年10月16日等情（原審卷一第21頁）。丙○公
        司之法定代理人即為被上訴人本人，該丙○公司係於101
        年10月22日與上訴人簽訂「新竹縣○○鄉○○段合作投資興
        建契約書」，由雙方各出資百分之50（原審卷一第22至
        26頁），故由丙○公司提供上開5000萬元之支票作為保
        證金之一部分，自非屬上訴人所繳付之保證金。
　　　⑶前開保證金之支票，其中上訴人提供之1000萬元支票（
        票期101年10月19日）及丙○公司提供之5000萬元支票（
        票期101年10月16日）票期，均在合建契約書簽約完成
        （101年10月16日）三日內。唯獨4000萬元支票票期係
        「102年2月28日」，已逾系爭契約第4條之原約定期限
        甚久，並不符合原契約之約定，兩造復未在原契約此一
        條款有註明合意變更此交付保證金之期限（原審卷一第
        13頁），上訴人復未證明兩造有合意變更原契約此一條
        款交付保證金之期限。被上訴人雖有收取4000萬元之支
        票，並不足以認定兩造即有變更系爭契約第4條之原約
        定期限之事實。 
　　　⑷本件於上訴人第一次保證金1000萬元之支票猶不獲兌現
        ，尚需透由被上訴人以其自有資金來幫助上訴人法定代
        理人丁祥生之支票兌現，以維護票信，其後上訴人又未
        依約實際交付1000萬元之保證金予被上訴人，係屬違反
        系爭契約第4條之約定，已見前述。則被上訴人於101年
        11月27日發函謂「一、貴公司與本人等於101年10月16
        日簽訂『土地合作興建房屋契約書』，惟貴公司竟未能履
        行第一期保證金之支付，另於101年10月22日與丙○建設
        股份有限公司簽訂『新竹縣○○鄉○○段合作投資興建契約
        書』，惟貴公司亦未能配合。二、為完成本件土地之開
        發，貴公司提議由本公司及本人自地自建，由貴公司建
        築規劃設計成案後交由本公司及本人執行，並於11月6
        日偕同龔建築師至本公司簡報。三、惟迄今亦無下文，
        竟一再失約未於11月23日、11月24日前來洽談，僅以電
        話作無謂之爭議，特以本存證信函解除雙方於101年10
        月16日簽訂之『土地合作興建房屋契約書』及101年10月2
        2日簽訂之『新竹縣○○鄉○○段合作投資興建契約』，並限
        文到三日內返還前交付空白未填載日期之『土地使用權
        同意書』，及至本公司辦理取回未到期之支票事宜」要
        求上訴人將支票取回等情(本院前二審卷一第56、57頁)
        ，及被上訴人以手機傳訊息內容（本院前二審卷一第55
        頁)，核與系爭契約原約定條款並無違背。被上訴人既
        已要求上訴人將系爭4000萬元支票取回，自不會提示該
        支票。
　　　⑸系爭4000萬元支票之簽發日期為102年2月28日，不僅與
        系爭契約約定之期限不合，且早逾支票兌現期限，被上
        訴人亦不可能兌領任何現金。而上訴人訴訟代理人亦多
        次自承系爭4000萬元支票未經提示，上訴人訴訟代理人
        洪翰今律師陳稱：「…我們知道目前為止支票沒有提示
        」、上訴人訴訟代理人洪俊誠律師：「支票是他們沒有
        去提示」等語（本院更一審卷第224、225頁，110年3月
        17日言詞辯論筆錄）。而系爭4000萬元之支票，雖依被
        上訴人之陳述該4000萬元之支票已經不見，滅失了等語
        （本院更二卷第134頁），然該4000萬元之支票，經被
        上訴人上開函催上訴人領回而未領回，復未經被上訴人
        提示付款，予以兌現，則上訴人依原契約約定期限內，
        仍不免交付4000萬元保證金之義務，而上訴人並未依約
        定限繳付該4000萬元之保證金，亦已違反系爭契約原約
        定之義務。
　　　⑹至於上訴人之法定代理人丁祥生就其簽發102年2月28日4
        000萬元之支票，雖刻意製造之金流（詳不爭執事項㈥所
        示），惟參酌上訴人表示丁祥生不直接把4000萬元匯到
        上開支票存款帳戶，或直接到法院辦理清償提存，是因
        為丁祥生考慮到張春桂已無履約之誠意，丁祥生不能冒
        此風險，且4000萬元是丁祥生辦理相關融資而來，如辦
        理清償提存，將導致該4000萬元資金放在法院裡面動彈
        不得等語（見原審卷一第225頁背面），足以證明上訴
        人根本無意給付該4000萬元保證金，更與前述有關上訴
        人業已違反系爭契約原約定期限內交付保證金等節無涉
        。
　　⒊系爭5000萬元支票部分：
　　　此支票係被上訴人時任丙○公司法定代理人所簽發者，有
      該支票附卷可稽（原審卷一第21頁），被上訴人並未提示
      且已將該支票返還給丙○公司等情，兩造就此並不爭執。
　　　依此並不能認定上訴人有交付此5000萬元之保證金。
  ㈡上訴人依系爭合建契約第15條，請求被上訴人給付違約金200
    0萬元，是否有理由？　　　
  　⒈系爭合建契約第15條約定：「⑴甲方（即被上訴人）如違反
      本契約約定，經乙方（即上訴人）限期通知後仍不履行或
      改善，將已所收受之全部保證金退還乙方外，並加計保證
      金一倍金額支付乙方做為懲罰性違約金。⑵乙方如違反本
      契約約定，經甲方限期通知後仍不改善，則乙方支付之保
      證金由甲方沒收做為懲罰性違約金」（見原審卷一16頁）
      ，足見兩造就被上訴人違約應給付上訴人一倍保證金已明
      確定性為懲罰性違約金。且觀諸系爭合建契約第15條全文
      ，上訴人違約時，被上訴人所得請求之懲罰性違約金係「
      已支付之保證金」，反觀被上訴人違約時，上訴人所得請
      求之懲罰性違約金係保證金全額一倍之金額，兩造所應負
      擔之違約責任差距過大，顯非公平，故解釋系爭合建契約
      第15條⑴之「加計保證金一倍金額」之文意，亦應如同條⑵
      以「已支付」之保證金為限，兩造之違約責任方能持平。
　　⒉上訴人主張被上訴人違約，經伊以律師函限期催告被上訴
      人應准許伊及所委託之技術人員進入工地進行整地、地質
      鑽探作業及水土保持評估，倘被上訴人未於期限內履行，
      屆期仍刻意阻撓，伊將解除系爭合建契約，並請求損害賠
      償及違約金等語，被上訴人仍未依約履約，伊已合法解除
      系爭合建契約，是依上開約定，被上訴人自應給付保證金
      1倍即2億元之懲罰性違約金。支票等同現金，伊已將1億
      元支票交付被上訴人以支付保證金，縱該支票有尚未兌現
      之情形，亦僅係執票人行使票據權利之問題，亦非伊未給
      付保證金云云。經查：
　　　⑴被上訴人於本院對於更一審認定其未合法解契約，並未
        予以爭執。
　　　⑵系爭合建契約前言約定：「茲經雙方同意，由甲方提供
        後開土地，交由乙方興建房屋。並由甲方提供土地，乙
        方出售房屋。茲約定合作條件如後，以資共同遵守」，
        第6條約定：「甲方應提供相關文件⑴為履行合約需甲方
        提出有關證件、文書，甲方應隨時協同辦理一切手續，
        並由甲方提供乙方印章壹枚，授權乙方申辦與本合建有
        關之建照、使照、水電接通等相關事宜。⑵…」（見原審
        卷一12、14頁），是被上訴人依約應提供系爭土地予上
        訴人興建房屋，及提供相關證件、文書予上訴人，以申
        辦與本合建有關之建照、使照、水電接通等相關事宜之
        義務。惟查被上訴人以丁祥生於000年00月0日起，至系
        爭土地進行施工並堆置雜物為由，對丁祥生提起竊佔告
        訴；又因被上訴人不允許上訴人在系爭土地繼續施工，
        將系爭土地交給訴外人辛○○管理，丁祥生於000年0月00
        日至系爭土地欲搭建工務所，遭辛○○阻止等情，有臺灣
        臺中地方法院檢察署102年度偵字第23659號不起訴處分
        書、臺灣新竹地方法院檢察署檢察官102年度偵字第708
        7號聲請簡易判決處刑書可憑（見原審卷一第28至32頁
        ），足見被上訴人並未履行交付系爭土地予上訴人之義
        務。而上訴人先後於101年10月23日以○○○○郵局第000號
        存證信函、103年1月13日以（103 ）○○○字第00000000
        號壬○○律師函、103年4月11日以（103）○○字第0411號
        癸○○律師函（見原審卷一第33至35、39至43頁），多次
        通知被上訴人需依系爭合建契約履行，前揭癸○○律師函
        更載明「㈢為此，本公司鄭重催告渠等於函到7日內准許
        本公司及委託之技術人員進入工地進行整地、地質鑽探
        作業及水土保持評估，勿再刻意阻撓。㈣相對人（即被
        上訴人）倘未於期限內履行，屆期仍刻意阻撓，本公司
        將予以解除雙方間合建契約，並請求損害賠償及違約金
        」（見原審卷一第42、43頁），顯已依民法第254 條規
        定，定相當期限進行催告。被上訴人嗣仍未准許上訴人
        及委託之技術人員進入工地進行整地、地質鑽探作業及
        水土保持評估，則上訴人主張以本件起訴狀繕本送達被
        上訴人（103年7月15日，見原審卷一49頁送達回證）為
        解除系爭合建契約之意思表示，自已生解除系爭合建契
        約之效力。
　　　⑶按契約當事人以同一締約行為，結合數個契約，為契約
        之聯立。其各個契約相互間是否具有依存關係，應綜合
        法律行為全部之旨趣，當事人訂約時之真意、交易之習
        慣及其他具體情事，並本於誠信原則，為斷定之標準（
        最高法院86年度台上字第2278號民事裁判意旨參照）。
        被上訴人辯稱：丁○○代表被上訴人與上訴人於101年10
        月16日草擬「土地合作興建房屋契約書」（見前審卷○0
        00-000頁，下稱三方合建契約），由被上訴人為甲方，
        上訴人與丙○公司為乙方，約定甲方提供系爭土地交乙
        方興建房屋，因當日被上訴人出國，故由丁○○代簽，後
        於同年月22日為簡化法律關係，改由被上訴人為甲方，
        上訴人為乙方，由兩造親自簽立系爭合建契約（見原審
        卷一第12至18頁，本院上訴審卷一第134至140頁），簽
        約時間倒填為101年10月16日，並於同日簽立系爭合資
        契約（見前審卷一第141至143頁），三方合建契約即為
        系爭合建契約所取代等語。參諸證人丁○○於原審證稱：
        10月16日三方合建契約是伊代簽的，後來10月22日被上
        訴人回來，就重新簽立系爭合建契約及系爭合資契約等
        語（見原審卷一第79頁背面），核與被上訴人所述相符
        ，堪信為真。復觀諸三方合建契約與系爭合建契約之內
        容，除併列上訴人、丙○公司為乙方，改為獨列乙方為
        上訴人外，其餘內容兩者幾乎完全相同，且經由同日簽
        立系爭合資契約表明上訴人與丙○公司就系爭合建契約
        之合資關係，可認三方合建契約所約定之兩造及丙○公
        司間權利義務關係，分由系爭合建契約、系爭合資契約
        加以約定，足見兩造與丙○公司嗣已合意三方合建契約
        由系爭合建契約、系爭合資契約取代。上訴人主張系爭
        合建契約與系爭合資契約有契約聯立之關係（見本院更
        一審卷第206頁），參酌前述締約歷程，兩造及丙○公司
        原既係針對系爭土地開發案簽立三方合建契約，嗣改成
        同時締結系爭合建契約、系爭合資契約，雖將原本規定
        於同一契約之合建、合資關係一分為二，惟兩造既曾與
        丙○公司一同訂立三方合建契約，其等真意已確立丙○公
        司與上訴人合資進行系爭合建契約，亦即上訴人並非於
        簽立系爭合建契約後，再另行尋找合資對象，堪認上訴
        人主張系爭合建契約與系爭合資契約相互依存而具有聯
        立關係，應屬可採。從而，上訴人既已於103年7月15日
        合法解除系爭合建契約，則系爭合資契約亦同其命運而
        解除。
　　⒊上訴人固交付由丁祥生簽發之1000萬元、4000萬元支票各
      一紙，及由丙○公司簽發5000萬元支票一紙予被上訴人。
      系爭合建、合資契約間具有聯立關係，系爭合資契約約定
      上訴人與丙○公司各出資50％，則系爭合建契約之第1期保
      證金1億元應由上訴人及丙○公司各支付5000萬元予被上訴
      人，此即為上訴人交付丙○公司開立之5000萬元支票予被
      上訴人之原由。被上訴人辯稱：5000萬元支票並未提示兌
      現，且已返還丙○公司等語（本院更二審卷129頁），上訴
      人亦未能提出5000萬元已提示兌領之證據，堪認被上訴人
      並未收取5000萬元之保證金；況上訴人既依系爭合建契約
      第15條⑴約定對被上訴人請求以「已給付之保證金」做為
      懲罰性違約金，自應以上訴人已支付之保證金範圍為限，
      不應計入丙○公司支付之保證金。又上訴人實際上並未支
      付1000萬元、4000萬元之保證金，已見前述。則上訴人實
      際支付之保證金為0元，則其依系爭合建契約第15條⑴可請
      求之懲罰性違約金即為0元，上訴人主張被上訴人應給付
      懲罰性違約金2,000萬元，並無所據。
　㈢違約金額是否應予酌減？
　　上訴人既不得請求被上訴人給付2000萬元之違約金，本院自
    無庸再為本爭點之論述。
　㈣綜上所述，上訴人依系爭合建契約第15條⑴之約定，請求被上
    訴人給付上訴人2000萬元及利息，為無理由，不應准許。原
    審為上訴人敗訴部分之判決，並駁回上訴人此部分假執行之
    聲請，並無不當，應予以維持，上訴人指摘原判決此部分不
    當，求予廢棄改判，為無理由，應駁回其上訴。
  ㈤本件事證已臻明確，兩造其餘之攻擊或防禦方法及所用之證
    據，經本院斟酌後，認為均不足以影響本判決之結果，爰不
    逐一論列，併此敘明。
六、據上論結，上訴人之上訴無理由，依法判決如主文。　
中　　華　　民　　國　　111 　年　　7 　　月　　26　　日
　　　　　　　　工程法庭　　審判長法　官　王　銘
　　　　　　　　　　　　　　　　　法　官　高英賓
　　　　　　　　　　　　　　　　　法　官　張國華
正本係照原本作成。
如不服本判決，須於收受判決送達後20日內向本院提出上訴書狀
，其未表明上訴理由者，應於提出上訴後20日內向本院提出上訴
理由書狀（均須按他造人數附具繕本）。因疫情而遲誤不變期間
，得向法院聲請回復原狀。
上訴時應提出委任律師為訴訟代理人之委任狀。具有民事訴訟法
第466條之1第1項但書或第2項之情形為訴訟代理人者，另應附具
律師及格證書及釋明委任人與受任人有該條項所定關係之釋明文
書影本。如委任律師提起上訴，發回更審後為訴之變更（追加、
擴張）部分應一併繳納上訴裁判費。
　　　　　　　　　　　　　　　　　書記官　柯孟伶

中　　華　　民　　國　　111 　年　　7 　　月　　26　　日